最高法院刑事判決　　　　　　九十六年度台上字第二六五九號
上　訴　人　台灣高等法院檢察署檢察官
被　　　告　甲○○
上列上訴人因被告殺人未遂案件，不服台灣高等法院中華民國九
十三年十月二十九日第二審判決（九十三年度上訴字第一九一五
號，起訴案號：台灣新竹地方法院檢察署九十一年度偵字第三八
一八號），提起上訴，本院判決如下：
    主  文
上訴駁回。
    理  由
按刑事訴訟法第三百七十七條規定，上訴於第三審法院，非以判
決違背法令為理由，不得為之。是提起第三審上訴，應以原判決
違背法令為理由，係屬法定要件。如果上訴理由書狀並未依據卷
內訴訟資料，具體指摘原判決不適用何種法則或如何適用不當，
或所指摘原判決違法情事，顯與法律規定得為第三審上訴理由之
違法情形，不相適合時，均應認其上訴為違背法律上之程式，予
以駁回。本件原判決以公訴意旨略以：緣被告甲○○之兄孫傳榮
（經檢察官另為不起訴處分確定）為國立清華大學駐衛警察，孫
傳榮前因執行勤務經常疏失，而經由告訴人即該校駐衛警察隊隊
長唐國良提報懲處，且孫傳榮於民國九十年四月十七日上午七時
五十分許，因勤務交接事宜與告訴人起爭執；被告則於九十年一
月間某日，因未換證件即闖入該校送便當，被駐衛警察熊京珠攔
阻，經告訴人協調放行後並口頭警告：「下次不可以從南門進入
，要從大門進去，下不為例」等語，被告因此新仇加其兄孫傳榮
之舊恨，對告訴人心起怨隙，被告乃夥同另三名姓名年籍不詳之
成年男子，共同基於殺人之犯意，分持棒球棍於九十年四月二十
一日凌晨零時許，趁告訴人下班離校返家之際，在告訴人位於新
竹縣湖口鄉○○村○○街二六一號住家前旁，共同並接續以上開
棒球棍猛力毆打告訴人頭部，致告訴人受有頭部外傷併顱內出血
（出血量二五０ＣＣ）、顱骨缺損之傷害，告訴人終因失血過多
昏迷倒臥在地，幸因鄰人發現報警，被告等人始罷手逃離現場，
告訴人昏迷超過四十八小時後，因急救奏效而甦醒，惟已導致運
動性失語症之重傷害，因認被告涉有刑法第二百七十一條第二項
、第一項之殺人未遂罪嫌云云。惟經審理結果，認為不能證明被
告犯罪，因而維持第一審諭知被告無罪之判決，駁回檢察官在第
二審之上訴。業已依據卷內資料詳予說明。從形式上觀察，原判
決並無違背法令之情形存在。檢察官上訴意旨略以：孫傳榮、孫
培霖遭告訴人懲處，固與被告無直接關係，惟二人均為被告親兄
弟，基於兄弟情誼，而對告訴人心生不滿，因生挾怨報復之動機
。又被告本人亦於九十年一月間，因送便當遭攔停之事，而對告
訴人心生不悅，且於本件發生前三、四天，告訴人復因勤務交接
事宜，與孫傳榮發生衝突，綜合上開挾怨之因素，認被告有報復
之動機並不違背經驗法則，原判決未說明上開事證不足採納之理
由，有理由不備之違法。又原判決認定告訴人對於行兇歹徒之人
數、有無看見兇器、兇器為何等重要情節，前後供述不一而不足
採信部分，亦有判決不備理由及應調查而未調查之違法。再告訴
人因傷昏迷前，曾告訴其妻張金鳳「學校同事派人打他」，並非
臨訟杜撰，原審未再傳喚承辦警員林高沅、偵查員鄭朝成，即認
定為張金鳳個人猜測言詞，自有理由不備及調查未盡之違法。又
告訴人指認被告，並未附和他人說詞，與被告雖僅一面之緣，但
數名歹徒中，除被告外並不認識其他人，告訴人在未遭毆擊前，
因感身後有人而回頭看，即認出被告，並無悖於日常生活經驗，
原判決認告訴人指述與常情不符，有判決不備理由及取捨證據之
違法。且被告經測謊鑑定，二次結果均呈現不自然反應，則被告
否認犯罪為不實在一節，應有根據，原判決以擬制臆測之詞認不
足為被告不利之認定，容值商榷云云。經查：按證據之取捨及證
據證明力如何，均屬事實審法院得自由裁量、判斷之職權，苟其
此項裁量、判斷，並不悖乎通常一般之人日常生活經驗之定則或
論理法則，又於判決內論敘其何以作此判斷之心證理由者，即不
得任意指摘其為違法，據為提起第三審上訴之合法理由。而認定
犯罪事實所憑之證據，雖不以直接證據為限，間接證據亦包括在
內；然而無論直接或間接證據，其為訴訟上之證明，須於通常一
般之人均不致有所懷疑，而得確信其為真實之程度者，始得據為
有罪之認定，倘其證明尚未達到此一程度，而有合理之懷疑存在
時，事實審法院復已就其心證上理由予以闡述，敘明其如何無從
為有罪之確信，因而為無罪之判決，尚不得任意指為違法。本件
原判決已敘明，告訴人雖指述是遭被告夥同他人持棍棒毆打頭部
，然告訴人先於九十年六月七日第一次警詢指稱：看見歹徒二至
三人，沒看見兇器；同年九月十日第二次警詢稱：有三名歹徒分
持棍棒，有看見甲○○在其中，歹徒包括甲○○就是三人；同年
十二月十七日第三次警詢指述：甲○○還有一些人拿棍棒往我頭
敲來，甲○○我認得；九十一年二月六日第四次警詢則稱：歹徒
包括甲○○一共四人；另於檢察官訊問及第一審訊問時則證述：
甲○○帶了三個男的分持棒球棍往我頭部打等語。告訴人就行兇
歹徒之人數、有無看見兇器、兇器為何等重要情節所述前後不一
，先稱係二至三人、沒看見兇器，後稱歹徒包括被告共三人、持
棍棒，嗣又改稱包括被告是四人，其供述前後矛盾。又告訴人在
受傷後對於問話均未回答，僅能呻吟，其妻即證人張金鳳係向到
場處理警員表示覺得行兇者應該是告訴人同事，同事之可能性很
高，因告訴人擔任警衛隊主管期間對勤務要求嚴格得罪同事等語
，此亦經證人即到場處理之警員林高沅於第一審到庭結證無訛。
再告訴人案發之初並未指證是遭被告毆打，反於將近半年後才稱
係遭被告所傷，然人之記憶應會隨時間經過而日趨模糊，若當時
告訴人確認係被告所犯，應會於第一時間明白告知其妻張金鳳，
並於警詢之初即指訴係被告所為，何以至案發近半年之後才開始
指證係遭被告所毆打？且被告並非告訴人之學校同事，張金鳳所
稱「覺得是學校同事」亦與被告無涉，是告訴人之指述有所瑕疵
且與常情不符，容有誤認之可能，被告是否涉犯本件仍有合理之
懷疑，自難以告訴人之片面指述作為認定被告有檢察官所指殺人
未遂犯行之斷罪基礎等情。均已於理由詳加說明，經核與證據法
則並無違背。原判決復說明，測謊鑑定因會受到受測者生理狀況
之影響而存有失誤率，國外統計正確率為百分之八十五至九十五
之間等情，此經鑑定人易繼湘於第一審到庭供述在卷，是本件測
謊鑑定結果雖有證據能力，然其可能存有失誤率，既無其他直接
證據足以認定被告犯行，是測謊鑑定結果亦不足為被告不利之認
定，亦無不合。末查，刑事訴訟法所稱依法應於審判期日調查之
證據，係指與待證事實有重要關係，在客觀上顯有調查必要性之
證據而言，故其範圍並非漫無限制，必其證據與判斷待證事實之
有無，具有關聯性，得據以推翻原判決所確認之事實，而為不同
之認定，若僅係枝節性問題，或所證明之事項已臻明瞭，當事人
聲請調查之證據，僅在延滯訴訟，甚或就同一證據再度聲請調查
，自均欠缺其調查之必要性，原審就張金鳳是否稱唐國良有說係
遭學校同事毆傷一節，未再為無益之調查，並無違法之可言。原
判決綜合各種相關證據，認檢察官所訴各節尚不足以證明被告犯
行，就案內有關證據，本於調查所得心證，分別定其取捨而為事
實上之判斷，均已於理由內詳加說明。並無上訴意旨所指之違背
法令。其餘上訴意旨，無非係對事實審法院採證認事之職權行使
及原審已調查、理由已說明或與本件犯罪構成要件無關之事項，
仍執陳詞再為事實上或細節上之爭執，亦非適法之上訴第三審理
由。衡以上述說明，應認其上訴為違背法律上之程式，予以駁回
。
據上論結，應依刑事訴訟法第三百九十五條前段，判決如主文。
中　　華　　民　　國　九十六　年　　五　　月　 十一 　日
                      最高法院刑事第九庭
                          審判長法官  洪　清　江
                                法官  石　木　欽
                                法官  李　伯　道
                                法官  林　勤　純
                                法官  陳　晴　教
      本件正本證明與原本無異
                                      書  記  官
中　　華　　民　　國　九十六　年　　五　　月　二十一　日
                                                Ａ
